臺灣臺南地方法院交通事件裁定　　　　 94年度交聲字第355號
移送機關　　交通部公路總局嘉義區監理所臺南監理站
受處分人
即異議人　　甲○○
上列受處分人因違反道路交通管理處罰條例案件，對於交通部公
路總局嘉義區監理所臺南監理站民國94年7月8日所為之裁決處分
（處分案號：嘉監南字第裁74－S00000000號），聲明異議，本
院裁定如下：
    主  文
原處分撤銷。
甲○○不罰。
    理  由
一、本件聲明異議意旨略以：受處分人即異議人甲○○茸因交通
    違規事件，不服交通部公路總局嘉義監理所臺南監理站所為
    94年7月8日嘉監南字裁74-S00000000號違反道路交通管理事
    件裁決書對異議人處以吊銷駕駛執照，終身禁考之裁罰處分
    不服，理由如下：
(1)、本件上開交通部公路總局嘉義監理所台南監理站無非以：異
    議人甲○○於94年3月20日10時30分許，駕駛牌照號碼2361-
    KB號自小客車，沿臺南市○○○路外側車道由南往北方向行
    駛，途經中華北路一段30號前時，與騎乘牌照號碼BY9-923
    號重型機車搭載蕭坤揮之蔡永泉之機車發生碰撞事故，致蕭
    坤輝及蔡永泉2人均人車倒地受傷，異議人於肇事後，卻未
    下車察看，對傷者亦未為任何救護措施，即逕自開車離去，
    嗣經路人記下車號報警處理，始循線查獲，因認異議人係違
    反道路交通管理處罰條例第62條第1項之規定，而應受吊銷
    駕駛執照，終身禁考，駕駛執照限於94年8月7日前繳送，及
    自94年8月8日起，逕行註銷駕駛執照等裁罰處分。
(2)、異議人甲○○固不否認曾於上開時地駕駛2361-KB號自小客
    車，於途經臺南市○○○路○段30號，與駕駛機車附載蕭坤
    輝之蔡永泉所駕駛機車發生碰撞，致蔡、蕭2人均分別受到
    頭部外傷或身體挫擦傷等情，以及發生事故後，未曾下車察
    看，亦未為任何救護措施，逕行離去，而為路人記下車牌報
    警循線查獲等事實。然本件車禍發生後聲明異議人絕非蓄意
    肇事後逃逸，尤非故意不對受傷之被害人為必要之救護措施
    。事實上係當日異議人駕駛上開自小客車行經臺南市○○○
    路之「千越加油站」後，欲往右偏行前，雖從照後鏡有看到
    蔡永泉所騎乘之機車在自己車後方，因距離夠遠，所以才將
    己車往右偏轉，當再轉出來時，就只有注意到左方之照後鏡
    ，沒有再看右方之照後鏡，且因自己車內音響原就開得很大
    聲，故確不知當時車子有發生與他車碰撞之事，況查2車當
    時僅只是輕微擦撞，並未撞得很嚴重，亦未出現很大之碰撞
    聲，此事實有車身受些微刮痕呈現之相片可證。是以本件車
    禍事故之發生，異議人當時在主觀上確不知有肇事事故發生
    ，尤不知肇事後騎乘機車之2位被害人，均有受傷之事，縱
    在客觀上確有於車禍發生後逕行離開現場之事實，實不宜遽
    以認定異議人當時主觀上有何置被害人於不顧之決意，自尚
    與道路交通管理處罰條例第62條第1項規定之處罰構成要件
    未合。
(3)、本件車禍，有關民事責任部分，異議人業於94年3月20日與
    被害人達成和解。至於另涉觸刑法過失傷害（蕭坤揮受傷部
    分未據告訴，蔡永泉受傷部分則撤回告訴）及公共危險（肇
    事逃逸）罪嫌部分，業經檢察官偵查終結，認聲明異議人在
    主觀上確無於肇事後逃逸之不法決意，從而已對聲明異議人
    為不起訴處分在案，此亦有臺灣臺南地方法院檢察署檢察官
    於94年6月17日94年度偵字第6790號不起訴處分書1份可憑，
    為此提出聲明異議。
二、按汽車駕駛人駕駛汽車肇事致人受傷或死亡，應即採取救護
    或其他必要措施，並向警察機關報告，不得駛離；違者吊扣
    其駕照三個月至六個月；逃逸者吊銷駕駛執照。又汽車駕駛
    人，曾依第62條第1項之規定吊銷駕駛執照者，終身不得考
    領駕駛執照，道路交通管理處罰條例第62條第1項、第67條
    第1項固分別定有明文。又本件受處分人即異議人甲○○係
    於94年4月2日為臺南市警察局交通隊以南市警交字第S00000
    000號舉發單舉發甲○○於94年3月20日10時30分許，駕駛23
    61-KB號自小客車，在臺南市○○○路○段30號前，「駕車肇
    事致人受傷，未採取救護或其他必要措施及向警察機關報告
    而逃逸」，固亦有上開舉發單附卷可稽。惟查：
(1)、當日異議人駕駛上開自小客車行經臺南市○○○路之「千越
    加油站」後，欲往右偏行前，雖從照後鏡有看到蔡永泉所騎
    乘之機車在自己車後方，因距離夠遠，所以才將己車往右偏
    轉，當再轉出來時，就只有注意到左方之照後鏡，沒有再看
    右方之照後鏡，且因自己車內音響原就開得很大聲，故確不
    知當時車子有發生與他車碰撞之事，況查2車當時僅只是輕
    微擦撞，並未撞得很嚴重，亦未出現很大之碰撞聲，此事實
    有車身受些微刮痕呈現之相片可證。是以本件車禍事故之發
    生，異議人當時在主觀上確不知有肇事事故發生，尤不知肇
    事後騎乘機車之2位被害人，均有受傷之事，業據異議人於
    警詢及檢察官偵查中供述明確，且蕭坤揮受傷部分未據告訴
    ，蔡永泉受傷部分則撤回告訴，並表示要原諒異議人，業據
    本院衣職權調取臺灣臺南地方法院檢察署94年度偵字第6790
    號查明。
(2)、又有關異議人甲○○於上開時、地駕駛2361-KB號自小客車
    ，致蕭坤揮及蔡永泉受傷後，是否故意逃逸，亦經檢察官偵
    查後，以「告訴人蔡永泉陳稱，車禍發生前，伊機車係在被
    告（即異議人）自小客車右後方，被告右偏前有打方向燈，
    但伊煞車不及，伊車子左前車頭就與被告車子右後車尾發生
    擦撞，但二車只是輕微擦撞，並沒有撞得很嚴重，也沒有很
    大的碰撞聲音等語，參以車禍發生後，被告與告訴人車子擦
    撞部分即被告上開自小客車右後車尾與告訴人上開重機車左
    前車頭均僅有輕微擦痕，有車損照片在卷可按，足徵兩車撞
    擊力非強而僅係輕微擦撞，是被告辯稱沒有聽到車禍碰撞聲
    ，沒有注意到有發生車禍等語，應可採信，是尚無何積極證
    據足認被告確知有肇事之事實」，因而認異議人無肇事逃逸
    以規避責任之故意，並以94年度偵字第6790號不起訴處分書
　　為不起訴處分確定，有上開不起訴處分書附卷可按。
三、綜上所述，異議人之異議為有理由，原處分機關即交通部公
    路總局嘉義區監理所臺南監理站未予細查即對其裁罰，於法
    尚有未合，應由本院裁定將原處分撤銷，並另為異議人不罰
    之諭知，以資適法。
四、據上論斷，應依道路交通案件處理辦法第20條前段，裁定如
    主文。
中　　華　　民　　國　　94　　年　　12　　月　　30　日
　　　             交通法庭   法　官　林勝利
以上正本證明與原本無異。
如不服本裁定應於送達後5日內向本院提出抗告狀。
    　　　　　　　　　　　　　書記官　陳金堂
中　　華　　民　　國　　94　　年　　12　　月　　30　日
